最高法院刑事判決　　　　　　九十四年度台上字第七三七四號
　　上　訴　人　甲○○
　　　　　　　　　　　　（現另案在台灣台南監獄執行中）
上列上訴人因妨害國幣懲治條例案件，不服台灣高等法院台南分
院中華民國九十四年十月十四日第二審更審判決（九十三年度上
更(一)字第五三二號，起訴案號：台灣嘉義地方法院檢察署九十年
度偵字第四七三五、四七八六、五○七八、五四六五號），提起
上訴，本院判決如下：
    主  文
上訴駁回。
    理  由
按刑事訴訟法第三百七十七條規定，上訴於第三審法院，非以判
決違背法令為理由，不得為之。是提起第三審上訴，應以原判決
違背法令為理由，係屬法定要件。如果上訴理由書狀並未依據卷
內訴訟資料，具體指摘原判決不適用何種法則或如何適用不當，
或所指摘原判決違法情事，顯與法律規定得為第三審上訴理由之
違法情形，不相適合時，均應認其上訴為違背法律上之程式，予
以駁回。本件上訴意旨略稱：（一）上訴人於原審認定之犯罪時
間、地點（即民國九十年間在嘉義市○○街）另犯有偽造高速公
路回數票及製造色情光碟常業罪等事實，不祇恐嚇信件需使用影
印機，偽造高速公路回數票（彩色影印）、色情光碟封套更需使
用彩色事務機影印，原審以「恐嚇信件亦不需彩色影印」等語，
認扣案之彩色事務機應係供影印千元紙幣之用，未審究上訴人製
造光碟彩色封套及偽造高速公路回數票亦有購置彩色事務機使用
之必要，其判決所載理由不完備，足以影響本件犯罪事實之認定
。（二）上訴人於警詢即供承扣案偽造之千元紙幣係伊看報紙購
得，與共犯涂乾坤所稱：「那是有人以郵包同時寄來給我收的，
是甲○○要寄放在我那的」等語相符，原判決對此有利於上訴人
之證詞何以不採信，並未敘明理由，且未令上訴人就共犯涂乾坤
有交互詰問權，即逕認扣案之紙幣係上訴人自行偽造，與前案台
灣高雄地方法院九十一年度訴緝字第九號所認定之事實，非屬同
一案件，為另行起意，即嫌速斷而未盡調查之能事。（三）扣案
如原判決附表（下稱附表）三之裁紙機一台，縱認與犯罪有關，
亦屬刑法第三十八條第一項第二款所指供犯罪預備之物，原判決
認為是供犯罪所用之物，於法尚有未合等語。
惟查：本件原判決撤銷第一審本部分之科刑判決，改判仍論處上
訴人以共同意圖供行使之用，而偽造幣券，未遂罪刑，係依憑（
一）上訴人供承附表一之千元紙幣半成品九十四張、附表三裁紙
機一台，係司法警察於九十年七月十九日凌晨一時許，在涂乾坤
位於嘉義市○○街一七五號三樓之租住處所查獲，同日十九時許
，復在上訴人之嘉義市○○街一九三之二七號一樓租住處查獲附
表二之ＨＰ彩色事務機（含傳真、影印多功能）一台，而在涂乾
坤租住處查扣之附表一紙幣半成品係上訴人所有等情，（二）扣
案之附表一之千元紙幣半成品九十四張、附表二之ＨＰ彩色事務
機（含傳真、影印多功能）一台、附表三之裁紙機一台，（三）
卷附內政部警政署刑事警察局（下稱刑事警察局）九十一年三月
十二日刑鑑二二一七八三號鑑驗通知書（附表一、二之千元紙幣
、彩色事務機經第一審送鑑定結果，認：「……A4偽造新台幣壹
仟元券〈九十四張〉上圖案之印製方式，經與送鑑HP彩色印表機
所製作列印之新台幣壹仟元券樣本比對，發現係以噴墨印表機所
製作。」、「取新台幣壹仟元真鈔以送鑑HP彩色印表機所製作列
印偽造仟元券樣本之油墨<編號1-1 >，與送鑑A4偽造新台幣壹仟
元券九十四張，隨機抽取其中十張，即編號 A1、A11、A21、A31
、A41 A51、A61、A71、A81及A91等十張之油墨<編號 A1-1、A11
-1、A21-1、A31-1、A41-1、A51-1、A61-1、A71-1、A81-1、A91
-1> 均相似。」）等證據資料，為其論罪之依據。並敘明：（一
）上開油墨比鑑部分僅認定為相似，係因市售印表機所用墨水匣
為大量生產商品（同廠牌、同批次製造之相似成分印表機墨水匣
即可能多達上千組），有關油墨類證物之成分鑑驗係屬類化性證
物，無法有效個化比鑑，故以化學分析進行油墨成分比鑑，僅能
達到類化之鑑驗結果，無法據以逕行研判本案送鑑之偽造新台幣
仟元券即為該系爭彩色事務印表機所製作（見原審卷第九十頁所
附之之刑事警察局九十三年十二月十七日刑鑑字第○九三○二三
五六五三號函），但據此已足可佐認附表二之彩色事務機具備有
偽造千元紙幣之功能。（二）上訴人雖辯稱附表一之偽造紙幣係
向他人購得，但對於如何取得及向何人購買之說詞則前後不一致
。衡以扣案之千元紙幣均屬尚未偽造完成之半成品，且查獲之彩
色事務機、裁紙機等均足供偽造紙幣之用，彩色事務機巿價高達
十餘萬元，以上訴人自稱尚須看報貸款，豈有餘力花費鉅資購買
彩色事務機，僅供作為影印恐嚇信函（另案）之用，應認扣案千
元紙幣係以上開彩色事務機所偽造為合理，復以該等紙幣均屬偽
造之半成品，顯見上訴人所辯係向他人所購買，為不足取。（三
）上訴人另以其前因偽造貨幣案件，經台灣高雄地方法院九十一
年度訴緝字第九號判處有期徒刑三年二月確定（下稱前案），本
案與前案有連續犯關係，為前案既判力效力所及，求為免訴判決
等詞。然前案係發生於八十八年九月上旬，其犯罪態樣為上訴人
之友人以真鈔一千元換四千元偽鈔之方式向上訴人購買偽鈔二十
八萬元，上訴人再與印製偽鈔之綽號「阿吉」者接洽，而後以包
裹、郵寄之方式交付，於郵局領取時為調查人員查獲；本案則係
上訴人與涂乾坤於九十年某月間起，在嘉義巿台斗街一九三之二
七號一樓，以所有之附表二、三之彩色事務機及裁紙機，接續印
製一千元之偽鈔；就偽造之方式而言，雖均係以彩色輸出方式（
含彩色影印）仿印，但其行為時間二者相差近二年，且前案係上
訴人替人媒介，本案則係上訴人購買機具自行偽造，應係上訴人
見有利可圖而如法泡製，兩案犯罪態樣不同，本案顯係另行起意
。（四）扣案偽造之千元紙幣係在涂乾坤租住處所查獲，而彩色
事務機係於上訴人租住處查獲，此應係上訴人與共犯涂乾坤間關
於印製偽鈔之內部分工，尚難以此作為有利於上訴人之認定。又
以偽造之千元紙幣數量不少，又購置偽造紙幣之機器，上訴人係
為圖供行使之用，而偽造幣券，應堪認定。及說明扣案如附表三
之裁紙機，為上訴人所有供犯罪所用之物，已據上訴人供明，依
刑法第三十八條第一項第二款規定諭知沒收之理由。對於上訴人
否認犯罪為不足取，悉依卷證逐一指駁說明綦詳，核與論理法則
、證據法則均無違背。且查（一）原判決理由欄二、<二>末段旨
在說明以上訴人之資力，實無僅為區區影印恐嚇信函即購買價值
不菲之彩色事務機，其中「恐嚇信件亦不需彩色影印」之論述，
縱欠允洽，亦無礙於上開彩色事務機得作為偽造千元紙幣使用之
認定，上訴意旨<一>執此無關判決結果之枝節問題，指摘原判決
不當，自非適法之上訴理由。（二）上訴人於原審法院前審供稱
扣案之紙幣係「寄至台中統聯車站，再去拿。」（見原審上訴卷
<一>第一七三頁），已與共犯涂乾坤供述係以郵包寄給伊簽收等
語不符，從而原判決說明上訴人所為扣案之紙幣係向他人購買，
非伊偽造之辯解為不可採之理由甚詳，並無違採證法則。上訴人
於原審並未聲請傳訊共犯（證人）涂乾坤，且涂乾坤因另案通緝
已行蹤不明（見原審卷第一二五之一頁所附之台灣高等法院被告
通緝表），原審亦無從依職權傳喚，原審且未併採涂乾坤之供詞
為裁判之基礎，要無上訴意旨<二>所述判決不備理由、剝奪上訴
人詰問權及調查未盡之違法可言。（三）按妨害國幣懲治條例第
三條第一項所規定之「偽造幣券」，係指摹擬真正幣券以為製造
，僅須與真幣類同，足使一般人誤信為真正之幣券，罪即成立，
原不必與真幣完全相同，其方法為何，則無限制，只須著手於偽
造幣券，而有與真幣類同之物品完成即可，至其方法當然可隨人
類科技之進步而有不同，當今彩色影印已漸普及，如以多功能之
彩色事務機影印偽造幣券，產生與真幣類同，足使一般人誤信為
真正之幣券，即該當於「偽造幣券」之犯罪要件。上訴人既以彩
色事務機已著手於偽造紙幣之犯罪行為，扣案之裁紙機一台，當
屬供偽造幣券犯罪所用不可或缺之一部分器具。非尚未著手前供
預備犯罪之物甚明，原判決以該裁紙機為上訴人所有供犯罪所用
之物，依刑法第三十八條第一項第二款規定諭知沒收，於法並無
不合。上訴意旨係對原審採證認事職權之適法行使，及原判決已
說明論斷事項，徒憑己見重為事實爭辯，核與法律規定得為第三
審上訴理由之違法情形，不相適合，應認其上訴為違背法律上之
程式，予以駁回。
據上論結，應依刑事訴訟法第三百九十五條前段，判決如主文。
中　　華　　民　　國　九十四　年　 十二   月　二十九　日
                      最高法院刑事第七庭
                          審判長法官  呂　潮　澤
                                法官  吳　昆　仁
                                法官  孫　增　同
                                法官  趙　文　淵
                                法官  吳　　　燦
      本件正本證明與原本無異
                                      書  記  官
中　　華　　民　　國　九十五　年 　 一  　月　　四　　日
                                                      v
